【裁判字號】    95,簡上,647
【裁判日期】    951214
【裁判案由】    
【裁判全文】
臺灣板橋地方法院刑事判決             95年度簡上字第647號
上  訴  人  臺灣板橋地方法院檢察署檢察官
上  訴  人
即  被  告  甲○○
選任辯護人  舒建中律師
上列被告因違反毒品危害防制條例案件，不服本院九十五年度簡
字第四四四０號中華民國九十五年七月三十一日所為之第一審判
決（原聲請簡易判決處刑案號：九十五年度偵字第一四七三八號
），提起上訴，本院管轄第二審之合議庭認應適用通常程序審理
，並自為第一審判決如下：
    主  文
原判決撤銷。
甲○○無罪。
    理  由
一、本件原聲請簡易判決處刑意旨略以：被告甲○○明知海洛因
    係屬毒品危害防制條例第二條第二項第一款所規定之第一級
    毒品，禁止非法持有、轉讓、販賣，竟非法持有第一級毒品
    海洛因三包（淨重七．九公克），嗣於民國九十四年二月十
    四日晚間七時許，在臺北縣中和巿圓通路二五二號前，因非
    法持有前開第一級毒品海洛因，為警查獲，並自其所攜帶之
    手提袋內，扣得前開第一級毒品海洛因三包（淨重七．九公
    克）、第二級毒品安非他命四包（淨重四十八．八公克）及
    電子磅秤一臺，因認被告涉犯毒品危害防制條例第十一條第
    一項之持有第一級毒品罪嫌等語。
二、公訴人認被告涉有上揭罪嫌，係以被告之供述、證人即員警
    蘇炫銘、余建興之證詞、扣案之第一級毒品海洛因三包、法
    務部調查局鑑定通知書一紙等資為其論據。
三、按犯罪事實應依證據認定之，無證據不得認定犯罪事實；又
    不能證明被告犯罪者，即應諭知無罪之判決，刑事訴訟法第
    一百五十四條第二項、第三百零一條第一項分別定有明文。
    次按認定不利於被告之事實，須依積極證據，苟積極證據不
    足為不利於被告事實之認定時，即應為有利於被告之認定，
    更不必有何有利之證據。又認定犯罪事實所憑之證據，雖不
    以直接證據為限，間接證據亦包括在內，然而無論直接或間
    接證據，其為訴訟上之證明，須達於通常一般人均不致有所
    懷疑，而得確信其為真實之程度，始得據為有罪之認定，最
    高法院三十年上字第八一六號及七十六年臺上字第四九八六
    號判例意旨可資參照。
四、訊據被告固坦承在前述時間及地點為警查獲並在其攜帶之提
    袋內起出上揭第一級毒品海洛因三包等情不諱，惟矢口否認
    有何非法持有第一級毒品海洛因之犯行，辯稱：毒品係伊男
    友乙○○在伊不知情之情況下放入等語。經查：
  (一)被告於九十四年二月十四日晚間七時許，在臺北縣中和巿圓
    通路二五二號前，為警查獲正坐在車號五Ｅ－六六八號營業
    小客車內之乙○○及已下車之被告，並在被告所攜帶之提袋
    內起出第一級毒品海洛因三包、第二級毒品安非他命四包、
    電子磅秤一臺等事實，為被告所不否認（見臺灣板橋地方法
    院檢察署九十四年度核退毒偵字第二四七七號偵查卷第十九
    頁及第五二頁、本院九十五年十月二十四日準備程序筆錄）
    ，並有臺北縣政府警察局永和分局搜索扣押筆錄、扣押物品
    目錄表各一件（見同上偵查卷第二三頁至第二六頁），且有
    前開毒品及電子磅秤扣案可佐；而扣案之白粉三包，經送法
    務部調查局以化學呈色法及氣相層析質譜儀分析法檢驗結果
    ，均檢出含第一級毒品海洛因成分（合計驗餘淨重七．七五
    公克，純度百分之六三．八五，純質淨重四．九五公克），
    有該局九十四年五月九日調科壹字第０六０００九七三二號
    鑑定通知書一紙存卷足憑（見臺灣板橋地方法院檢察署九十
    四年度毒偵字第一二六三號偵查卷第二四頁），是被告確為
    警在其攜帶之提袋內起出前開第一級毒品海洛因三包，洵堪
    認定。
  (二)惟被告於警詢時辯稱：扣案毒品係伊男友乙○○的，伊不清
    楚乙○○係何時將之放在提袋內，直到警察命伊將置於袋內
    之東西拿出來時，伊才知道有前開毒品及磅秤等語（見臺灣
    板橋地方法院檢察署九十四年度核退毒偵字第二四七七號偵
    查卷第二十頁），於偵查中亦供稱：扣案毒品係乙○○的，
    伊不知道為何會在伊手提袋內等語（見臺灣板橋地方法院檢
    察署九十四年度毒偵字第一二六三號偵查卷第三頁至第四頁
    ），均與其於本院準備程序及審理程序中所辯：扣案毒品係
    乙○○在伊不知情之情況下所放置等情節，前述供述始終一
    致。
  (三)而證人即查獲警員蘇炫銘於偵查中證述稱：當時被告下車時
    ，渠身上有一個皮包，裡面有海洛因，但渠一直說不係渠所
    有，係乙○○所有等語（見臺灣板橋地方法院檢察署九十四
    年度核退毒偵字第二四七七號偵查卷第五八頁），其亦陳明
    被告於為警查獲時即已表示扣案毒品並非其所持有一節明確
    。
  (四)再者，證人乙○○於本院審理時具結證述稱：當天伊駕駛計
    程車準備開到二五０號洗車廠洗車，伊放置扣案第一級毒品
    海洛因及第二級毒品安非他命之藍色包包原本放在伊左手邊
    ，但因為當天要洗車，所以就把藍色包包放在被告之手提袋
    內，當時被告在講電話，車子已經開到洗車廠裡，伊就叫被
    告先下車，伊係趁被告不知情之情況下放置等語（見本院九
    十五年十一月二十九日審判筆錄），核與被告所辯前詞相符
    ，且質諸證人乙○○所述其為避免遭洗車廠員工發現其持有
    毒品等違禁物，便將前開毒品置於其女友即被告攜帶之提袋
    內，而又因當時被告正在講電話，始未及告知被告上情，即
    警查獲，衡其情節尚難認與常情有悖，並非不可採信。
  (五)至證人即查獲警員余建興於偵查中證稱：被告一看到伊等，
    就想逃離現場，所以渠一定知道自己持有毒品云云（見臺灣
    板橋地方法院檢察署九十四年度核退毒偵字第二四七七號偵
    查卷第六二頁），然此等關於被告內心企圖之看法，無非其
    個人推測之詞，尚無法逕據為不利於被告之認定。
五、綜上，本件被告辯稱：扣案毒品係乙○○在伊不知情之情況
    下所放置等語，依前述諸情顯示，恐非子虛。是本件依公訴
    人所舉各項證據方法，尚無法證明被告確知其攜帶之提袋內
    置有前開第一級毒品海洛因而猶非法持有之。此外，復查無
    其他極證據足認被告涉有聲請意旨所指非法持有第一級毒品
    犯行，自不能證明被告犯罪。
六、末按地方法院簡易庭對被告為簡易判決處刑後，經提起上訴
    ，而地方法院合議庭認應為無罪判決之諭知者，依刑事訴訟
    法第四百五十五條之一第三項準用第三百六十九條第二項規
    定意旨，應由該地方法院合議庭撤銷簡易庭之判決，改依第
    一審通常程序審判（最高法院九十一年度臺非字第二一號判
    決意旨參照）。綜上，本件既不能證明被告犯罪，原審遽為
    被告有罪之判決，容有違誤，被告上訴意旨否認犯罪，為有
    理由。至檢察官上訴意旨謂原審判決漏未審酌臺灣板橋地方
    法院檢察署九十四年度偵續字第三九九號被告非法持有第一
    級毒品海洛因、第二級毒品安非他命等與原聲請簡易判決處
    刑之犯罪事實具有連續犯及想像競合犯等裁判上一罪關係之
    犯行，而聲請撤銷原判決，並請求予以併案審理等語。然查
    ，本件被告被訴非法持有第一級毒品犯行，經本院合議庭審
    理結果認不能證明其犯罪而諭知無罪判決，則移送併辦事實
    即與本件起訴之犯罪事實無何裁判上一罪關係，非起訴效力
    所及，本院無從併予審理。從而，檢察官以原審判決漏未審
    酌前開移送併辦之犯罪事實為由而提起上訴，即無理由；惟
    原審判決仍有上揭可議之處，自應由本院合議庭撤銷原判決
    ，自為第一審無罪之判決；至前述移送併案審理部分則應退
    由檢察官另行依法處理，附此敘明。
據上論斷，應依刑事訴訟法第四百五十五條之一第一項、第三
項、第四百五十二條、第三百六十九條第一項前段、第三百六
十四條、第三百零一條第一項，判決如主文。
本件經檢察官張瑞娟到庭執行職務。
中    華    民    國    95    年    12    月    14    日
                  刑事第七庭審判長法  官  胡  堅  勤
                                  法  官  李  君  豪
                                  法  官  王  瑜  玲
上列正本證明與原本無異。
如不服本判決，應於判決送達後10日內向本院提出上訴狀（應附
繕本），上訴於臺灣高等法院。
中    華    民    國    95    年    12    月    14    日
                                  書記官  黃  頌  棻


司法院資訊處製作；財團法人民間司法改革基金會備份。
